【裁判字號】    89,上訴,2126
【裁判日期】    890810
【裁判案由】    廢棄物清理法等
【裁判全文】
臺灣高等法院臺中分院刑事判決                  八十九年度上訴字第二一二六號
      上  訴  人
      即  被  告  乙  ○  ○
右上訴人因違反廢棄物清理法等案件，不服臺灣苗栗地方法院八十九年度訴字第七四
號中華民國八十九年八月十日第一審判決（起訴案號：臺灣苗栗地方法院檢察署八十
八年度偵字第五七七四號），提起上訴，本院判決如左：
      主  文
原判決關於乙○○部份撤銷。
乙○○共同未依法領有廢棄物處理許可證或核備文件，從事廢棄物處理，累犯，處有
期徒刑壹年貳月。
      事  實
一、乙○○前因違反麻醉藥品管理條例案件，經臺灣新竹地方法院判處有期徒刑八月
    確定，於民國（下同）八十七年四月十四日執行完畢，不知悔改，復明知清理廢
    棄物須向地方主管機關申請核發廢棄物貯存、清除、處理業務之許可證或核備文
    件後始得清理廢棄物，竟於未經申請許可或核備，而基於任意棄置廢棄物犯意，
    且意圖為自己不法之利益，於八十八年十一月二十五日某時，僱請不知情之某成
    年男子自某處載運三車之廢棄物至朱秀蓮所共有，由丙○○代管，位於苗栗縣造
    橋鄉錦水村與頭屋鄉○○村○○○○○道交界處，即頭屋鄉○○○段第三二一、
    五五六─二、五五八─十一、五五八─十四、十五地號內傾倒，而竊佔上開丙○
    ○代管之土地，乙○○嗣以每小時薪資新臺幣二千元之代價，僱請與其同具任意
    棄置廢棄物之犯意聯絡，而不知乙○○無權使用上開土地之胡志緯（已判決確定
    ），於同日十九時許在上開土地上操作挖土機挖掘坑洞，將所傾倒之該三車廢棄
    物埋入所挖掘之坑洞內，胡志緯受僱後，再邀會操作挖土機之其妹胡慧其、妹婿
    林家盟（均已判決確定）同往上址協助其輪流操作挖土機挖洞施工，胡慧其、林
    家盟亦基於與乙○○、胡志緯共同任意棄置廢棄物之犯意聯絡而參與，迨於同日
    二十三時十五分許，為警會同苗栗縣政府環保局人員於上址當場查獲，並扣得林
    家盟等操作之挖土機一台（業經交胡志緯保管）。
二、案經苗栗縣警察局苗栗分局報請台灣苗栗地方法院檢察署檢察官偵查起訴。
  理  由
一、訊據被告乙○○矢口否認有何違反廢棄物清理法及竊占犯行，辯稱：「我並未參
    與本案，係胡志緯自己偷倒廢棄物誣賴我，我以前不可能承認胡志緯是我僱用的
    ，因我根本沒有僱用胡志緯這種事，當時我們是有計畫要去倒廢棄物，但因沒有
    申請；他們卻自己去偷倒，發生事後卻拖我下水」云云。惟查，同案被告胡志緯
    確係受僱於被告乙○○之情，除被告於原審供承不諱（原審八十九年七月二十七
    日審判筆錄第四頁）外，亦迭據同案被告胡志緯供稱：「是一個叫乙○○的朋友
    叫我去該處覆土的‧‧‧他以一個小時二千元之工資請我去的」、「他說有一塊
    空地地主要整地，將垃圾挖進洞裡，再以土覆蓋，每個小時二千元，做多少算多
    少小時」、「我受雇於乙○○，現場只有我一人，我叫我妹妹及妹婿陪我，是本
    星期二他與我連絡他雇用我的挖土機整地，把現場廢棄物放進坑洞後再把地整平
    ‧‧‧」、「不知道有無經過申請核准，是乙○○以每小時二千元雇我去整地」
    等語綦詳（參偵查卷第四頁、第五頁、第三十五頁反面、第六十頁反面），又同
    案被告林家盟於警訊中供稱：「當時我是與我老婆胡慧其一起操作挖土機，沒有
    受雇於誰，我是陪胡志緯前去工地的」等語（偵查卷第六頁反面），同案被告胡
    慧其亦於警訊中供稱：「我是陪同我哥前去現場，但他沒請我（因為沒工資），
    是因我哥胡志緯剛好下來換我上去只操作不久，警察就到了」、「我當時與我先
    生林家盟一起在挖土機上操作的」、「我哥哥在下面指揮，由我開怪手」等語（
    偵查卷第八頁反面、第九頁反面、第三十六頁），且案發現場不開燈係因為被告
    乙○○要伊等摸黑進行，亦據同案被告胡志緯供稱：「雇主叫我不要開燈」；胡
    慧其供稱：「挖土機有照明設備，不開燈是因我哥的朋友（乙○○）說不要開的
    ，我說暗暗的看不到，他說試著去摸索」等語（偵查卷第九頁、第三十六頁），
    核與會同員警當場查獲之邱緯基及上開土地代管人丙○○於警訊中指述之情節相
    符，並有現場照片六幀地主朱秀蓮委託丙○○代管土地之委託書一份附卷及被告
    林家盟操作之挖土機扣案可佐，被告於本院辯稱未參與本案，係遭誣陷云云，顯
    係犯後飾卸之詞，不足採信，被告乙○○犯行堪以認定。
二、核被告乙○○所為，係犯刑法第三百二十條第二項之竊佔罪，應依同條第一項之
    規定處罰及廢棄物清理法第二十二條第二項第四款之未依法領有廢棄物處理許可
    證或核備文件，從事廢棄物處理罪。被告利用不知情之某成年男子司機，載運廢
    棄物傾倒，竊占上開丙○○所代管，屬朱秀蓮所共有土地，為間接正犯。被告就
    上開未依法領有廢棄物處理許可證或核備文件，從事廢棄物處理罪，與胡志緯有
    犯意聯絡、行為分擔，胡慧其、林家盟自胡志緯邀其加入之時起，與乙○○、胡
    志緯有犯意聯絡及行為分擔，均為共同正犯。被告乙○○以一行為觸犯前揭二罪
    名，為法律想像競合關係，應從一重之未依法領有廢棄物處理許可證或核備文件
    ，從事廢棄物處理罪處斷。又被告乙○○有事實欄所載論罪科刑執行情形，有本
    院被告全國前案紀錄表可考，其於有期徒刑執行完畢後，五年內再犯有期徒刑以
    上之本罪，為累犯，依法加重其刑。原審予被告論科，固非無見，惟原判決認定
    同案被告胡慧其、林家盟係乙○○所雇請，顯與上開二人係由胡志緯所邀集加入
    之事實不符，容有未洽。被告上訴意旨否認犯罪，雖無足取，然原判決既有上述
    可議，即應由本院就被告乙○○部份撤銷改判。爰審酌被告乙○○係本案之主導
    人員、犯罪之動機、目的、手段、所生危害、被告乙○○犯後否認犯行等一切情
    狀，量處如主文第二項所示之刑示懲。
據上論結，應依刑事訴訟法第三百六十九條第一項前段、第三百六十四條、第二百九
十九條第一項前段、廢棄物清理法第二十二條第二項第四款，刑法第十一條前段、第
二十八條、第三百二十條第二項、第五十五條、第四十七條，罰金罰鍰提高標準條例
第一條前段，判決如主文。
本案經檢察官甲○○到庭執行職務。
中      華      民      國     八十九     年     十二     月   十三    日
                                   臺灣高等法院臺中分院刑事第二庭
                                         審判長法  官  羅  禮  政
                                               法  官  蔡  聰  明
                                               法  官  陳  欣  安
右正本證明與原本無異。
如不服本判決應於收受送達後十日內向本院提出上訴書狀，其未述上訴之理由者並
得於提起上訴後十日內向本院補提理由書（均須按他造當事人之人數附繕本）。
                                               書記官  陳  秀  真
中      華      民      國     八十九     年     十二     月    十四    日
                                                                        Ｄ


司法院資訊處製作；財團法人民間司法改革基金會備份。
